臺灣高等法院刑事判決　　　　　　　　　　　　　　九十年度上易字第一五五八號
　　上　訴　人　臺灣臺北地方法院檢察署檢察官
　　被　　　告　丁○○
　　　　　　　　甲○○
　　　　　　　　丙○○
右上訴人因被告侵占案件，不服台灣台北地方法院八十七年度易字第三四號，中華民
國八十九年十二月二十二日第一審判決（起訴案號：台灣台北地方法院檢察署八十六
年度偵字第一０八八八號、第二五六０九號）提起上訴，本院判決如左：
    主  文
上訴駁回。
    理  由
一、檢察官起訴意旨略以：被告丁○○係台北巿大安區○○○路○段八十七號六、七
    樓鼎盛證券股份有限公司（以下簡稱鼎盛證券公司）連任董事，在前任董事期間
    於民國八十年三月二十日經董事會通過代理董事長，原董事長許金寬病假（任期
    至八十年九月三十日改選蘇朝宗為董事），同年二月一日董事長決議設置財務小
    組，規定支出金額超過新台幣（下同）伍萬元以上者，需事前提報該小組核准後
    始得支用，然丁○○與財務小組召集人吳逢義等人，於同年六月一日藉機變更公
    司印鑑，丁○○在其代理董事長任內與被告即其女友甲○○、被告即其胞弟丙○○基於共同犯意，當鼎盛證券公司於八十年七月六日奉證管會通知停業三個月，
    業務交由元大證券股份有限公司（以下簡稱元大證券公司）代理，由丁○○與元
    大證券公司於八十年七月六日訂定委任契約，約定融資融券應償還鼎盛證券公司
    之款項，應在二個營業日內撥入丁○○所指定之銀行帳戶，由丁○○指定匯入鼎
    盛證券公司代表人丁○○在台灣省合作金庫民生支庫（以下簡稱合庫民生支庫）
    之五五五五─一帳戶。元大證券公司依約自八十年七月二十五日至九月九日匯入
    鼎盛證券公司合庫民生支庫五五五五─一帳戶共四十一筆，合計壹億貳仟玖佰零
    肆萬捌仟肆佰貳拾伍元。丁○○與丙○○及甲○○共同侵占下列二筆款項如下：
    （一）丁○○於八十年八月一日自鼎盛證券公司合庫民生支庫五五五五─一帳戶
    將元大證券公司匯還鼎盛證券公司之參仟萬元連同丁○○自鼎盛證券公司定期存
    款解約之柒仟萬元（該定存單原壹億元，其中參仟萬元於同日盜領存入丁○○私
    人設於台灣中小企業銀行建成分行之六二五四─一帳戶，剩餘柒仟萬元）共壹億
    元領出，換成台灣省合作金庫壹億元支票乙紙存入其同居人甲○○設在台北巿第
    一信用合作社南京分社之一三０二一─七帳戶，共同侵占花用。（二）八十年九
    月三日丁○○又自鼎盛證券公司合庫民生支庫五五五五─一帳戶領出貳仟肆佰萬
    元現金，其中貳仟參佰貳拾萬元匯入其弟丙○○在世華商業銀行儲蓄部之四三七
    一─一帳號，共同侵占花用。因認被告丁○○、丙○○、甲○○所為，均涉犯刑
    法第三百三十六條第二項之共同業務侵占罪嫌等語。
二、原審以：告發人乙○○曾於八十三年間就本案被告等人於八十年八、九月間從鼎
    盛證券公司設於台北市第三信用合作社忠孝分社及合作金庫民生支庫帳戶，先後
    提領一億五千八百五十萬元予以侵占之事實，向台灣台北地方法院檢察署提出告
    發，業經台灣台北地方法院檢察署於八十四年五月二十日以八十三年度偵字第二
    六一七六號為不起訴處分（見台灣台北地方法院檢察署八十四年度偵字第一六０
    三七卷第九十六至第九十九頁）。而台灣台北地方法院檢察署八十三年度偵字第
    二六一七六號不起訴處分書，其理由欄第三項謂：「丁○○、丙○○、甲○○確
    有於八十年八月一日至同年十月二十二日分別匯款給鼎盛公司，合計金額達一億
    二千三百五十萬元，此有匯款單二十五張之影本附卷可憑，另查鼎盛公司現任董
    事長蘇朝宗於八十年十月三十日出具證明書表明『…自前任董事長丁○○處點收
    現金新台幣三千五百萬元，』…。綜據上述各項證據，被告三人所辯自堪採信，
    其無侵占犯意甚明，…連同移交給新任董事長之三千五百萬元，恰為告發人所指
    『侵占』之一億五千八百五十萬元，益徵被告三人並無侵占情事」等語。故由此
    可知，台灣台北地方法院檢察署八十三年度偵字第二六一七六號不起訴處分書認
    被告等自八十年八月一日起至八十年十月二十二日間，並無告發人所指侵占鼎盛
    證券公司款項一億五千八百五十萬元之犯行。又丁○○於八十年十月十一日、八
    十年十月二十二日分別自上開丙○○帳戶提款匯還鼎盛證券公司，金額總計二千
    四百萬元，此有匯款單三張及世華銀行存款明細分戶帳附卷可稽，經核對即為前
    揭八十三年度偵字第二六一七六號不起訴處分書內所提及丁○○呈庭二十五張匯
    款單中之三張。益見本件公訴人所指被告共同侵占之二千四百萬元，實為前丁○○匯還該公司一億二千三百五十萬元中之一部分，亦即前揭不起訴處分書所敘及
    之一億五千八百五十萬元範圍內。是台灣台北地方法院檢察署八十三年度偵字第
    二六一七六號不起訴處分書既已就被告等自八十年八月一日起至八十年十月二十
    二日間有無侵占鼎盛證券公司款項之犯行有所認定，本件起訴書所起訴之犯罪時
    間及侵占金額，均係在該不起訴處分書所認定之時間及金額內，故而，本件不論
    是一億元或二千四百萬元，均係鼎盛證券公司同筆資金中之部分資金，雖告訴人
    將之抽出分別提起告訴並經公訴人起訴，惟均係在前揭不起訴處分書之一億五千
    八百五十萬元範圍內，應屬同一案件，而為該不起訴處分之效力所及，公訴人對
    於業經不起訴處分確定之相同事實，於八十六年十一月二十八日重行起訴，其起
    訴理由並未述及有何符合刑事訴訟法第二百六十條所定得再行起訴之事由，爰諭
    知不受理之判決。
三、惟按不起訴處分已確定者，非有左列情刑之一，不得對於同一案件再行起訴：一
    、發見新事實或新證據。二、有第四百二十條第一項第一款、第二款、第四款或
    第五款所定得為再審原因之情形者。又曾為不起訴處分，而違背第二百六十條之
    規定再行起訴者，應諭知不受理之判決。刑事訴訟法第二百六十條、第三百零三
    條第四款固分別定有明文。又刑事訴訟法第二百三十九條（按即現行第二百六十
    條）所謂同一案件，指同一訴訟物體，即被告及犯罪事實均相同者而言，不以起
    訴或告訴時所引用之法條或罪名為區分標準。最高法院五十二年度台上字第一Ｏ
    四八號判例可資參照。故檢察官不起訴處分效力之範圍，係以不起訴處分所根據
    之事實為準，並非以告訴人所告訴之法條或罪名為限。經查：
（一）按刑事訴訟法第二百六十條所謂發見『新證據』係指該項證據，事實審法院於
      判決前因未經發見不及調查斟酌，至其後始行發見者而言，亦即當時已經存在
      ，而發見在後或審判時未經注意之證據。故確實之新證據，應具備新規性與確
      實性二個要件，一般稱前者為證據之形式要件，後者為證據之實質要件。
（二）查民事訴訟與刑事訴訟本可自行調查審理，不受刑事法院認定事實之拘束，亦
      即刑事判決所為事實認定，於獨立之民事訴訟裁判，並非必須受其拘束，如斟
      酌全辯論意旨及調查證據之結果，依自由心證為與刑事判決作相反之認定者，
      並非違法（最高法院二十九年度上字第一六四０號判例意旨參照），申其意旨
      ，概以刑事訴訟係採實體真實發見主義，依職權調查證據，而民事訴訟係採當
      事人進行主義，採形式發現為已足，故判決之結果，因法官心證形成及當事人
      處分之不同，而有不同之結果，然此係因訴訟制度不同所使然，究非證據法則
      上之『新規性』，自不得以之為刑事訴訟法二百六十條第一款發見新證據之事
      由，而於不起訴處分確定後據為得對於同一案件再行起訴之依據。
（三）查台灣台北地方法院檢察署八十三年度偵字第二六一七六號不起訴處分書認被
      告等自八十年八月一日起至八十年十月二十二日間，並無告發人所指侵占鼎盛
      證券公司款項一億五千八百五十萬元之犯行。又丁○○於八十年十月十一日、
      八十年十月二十二日分別自上開丙○○帳戶提款匯還鼎盛證券公司，金額總計
      二千四百萬元，此有匯款單三張及世華銀行存款明細分戶帳附卷可稽，經核對
      即為前揭八十三年度偵字第二六一七六號不起訴處分書內所提及丁○○呈庭二
      十五張匯款單中之三張。故本件公訴人所指被告共同侵占之二千四百萬元，實
      為丁○○匯還該公司一億二千三百五十萬元中之一部分，亦即前揭不起訴處分
      書所敘及之一億五千八百五十萬元範圍內；是台灣台北地方法院檢察署八十三
      年度偵字第二六一七六號不起訴處分書內容所陳，既已就被告等自八十年八月
      一日起至八十年十月二十二日間，有無侵占鼎盛證券公司款項之犯行予以認定
      ，本件起訴書所起訴之犯罪時間及侵占金額，亦均係在該不起訴處分書所認定
      之時間及金額內，係前揭鼎盛證券公司同筆資金中之部分資金，縱告訴人將其
      中部分抽離後提起告訴並經公訴人起訴，惟如前所述，既均係在前揭不起訴處
      分書之一億五千八百五十萬元範圍內，即屬同一案件，應為該不起訴處分之效
      力所及，檢察官疏未注意，對於業經不起訴處分確定之相同事實同一案件，於
      八十六年十一月二十八日重行起訴，即屬違背刑事訴訟法第二百六十條、第三
      百零三條第四款之規定，應諭知不受理之判決。
四、原審以檢察官之起訴違背刑事訴訟法第二百六十條之規定，不經言詞辯論，依同
    法第三百零三條第四款之規定，逕為不受理判決之諭知，其適用法則並無不當，
    檢察官上訴意旨以：卷附本署八十三年度偵字第二六一七六號不起訴處分書係於
    八十四年五月二十日不起訴處分確定（參八十四年度偵字第二二一一二號案卷第
    五十七至第六十頁），然卷附台灣台北地方法院八十三年度重訴字第一０五八號
    民事判決係認定被告丙○○與丁○○二人確有侵占二千三百二十萬元，而丁○○
    與甲○○二人共同侵占一億元（參八十六年度偵字第一０八八八號案卷第一至第
    十六頁），該台灣台北地方法院八十三年度重訴字第一０五八號民事判決係於八
    十四年十月三十日宣示判決，顯係本署八十三年度偵字第二六一七六號不起訴處
    分書於八十四年五月二十日不起訴處分確定後之『新證據』，自得依法提起公訴
    ，原審諭知不受理之判決尚有未洽等語，指摘原判決不當，惟如上所陳「刑事訴
    訟係採實體真實發見主義，依職權調查證據，而民事訴訟係採當事人進行主義，
    採形式發現為已足，故判決之結果，因法官之心證形成及當事人處分之不同，而
    有不同之結果，然此係因訴訟制度不同所使然，究非證據法則上之『新規性』，
    自不得以之為刑事訴訟法二百六十條第一款發見新證據之事由，而於不起訴處分
    確定後據為得對於同一案件再行起訴之依據」之理由，本院認檢察官之上訴為無
    理由，爰不經言詞辯論駁回其上訴。
五、本案部分既經駁回檢察官之上訴，即與併案部分（台灣台北地方法院九十年度偵
    字第一０七五五號）無裁判上一罪關係，併案部分應退由檢察官另為適法處理。
六、據上論斷，應依刑事訴訟法第三百六十八條項、第三百七十二條判決如主文。
中      華      民      國      九十一      年     三     月     六     日
                              臺灣高等法院刑事第二十一庭
                                  審判長法  官  葉  騰  瑞
                                        法  官  莊  明  彰
                                        法  官  黃  國  忠
右正本證明與原本無異。
不得上訴。
                                        書記官  劉  貞  達
中      華      民      國      九十一      年     三     月     六     日
